臺灣高等法院刑事判決　　　　　　　　94年度上訴字第2493號
上　訴　人　台灣台北地方法院檢察署檢察官
上　訴　人
即　被　告　庚○○
上列上訴人因被告恐嚇等案件，不服臺灣臺北地方法院93年度訴
字第1503號，中華民國94年5月20日第一審判決（起訴案號：臺
灣臺北地方法院檢察署93年度偵字第1817號），提起上訴，本院
判決如下：
    主  文
原判決撤銷。
庚○○共同連續意圖為自己不法之所有，以恐嚇使人將本人之物
交付，未遂，累犯，處有期徒刑年。又共同連續以加害生命、
身體、財產之事，恐嚇他人致生危害於安全，累犯，處有期徒刑
捌月。應執行有期徒刑年陸月。
    事  實
一、庚○○曾因偽造署押案件，經臺灣板橋地方法院以八十七年
    度訴字第五○三號刑事判決判處有期徒刑六月確定，於民國
    八十九年二月二十二日執行完畢，猶不知悔改，其受新生活
    計程車客運服務業有限公司（下稱新生活計程車公司）司機
    李冠宏（通緝中，另行審結）之託，處理新生活計程車公司
    股東間之債務，明知李冠宏係以新臺幣（下同）三十二萬元
    之代價受讓新生活計程車公司股東己○○之股份及債權，竟
    與李冠宏基於為自己不法所有意圖之概括犯意聯絡，率同姓
    名年籍不詳之成年男子數人，於九十二年七月二十九日晚間
    七時許，在臺北市中山區○○○路某泡沫紅茶店偕同新生活
    計程車無線電臺之前任臺長鄭勝和前往臺北市松山區○○○
    路○段四十號四樓之十二新生活計程車無線電臺，向鄭勝和
    恐嚇稱：「如不交出一千萬元，就讓你沒有辦法回去，把你
    丟下四樓」等語，並要求鄭勝和於九十二年八月一日前交付
    上開款項，復向在場之新生活計程車無線電臺臺長鄒尚紘恫
    嚇稱：「如不處理新生活計程車公司債務，就讓新生活計程
    車無線電臺經營不下去等語」，庚○○、李冠宏於離去前，
    又下令隨同前往之上開姓名年籍不詳之成年男子數人持剪刀
    進入新生活計程車無線電臺播音室內，將該電臺之電話線、
    電腦線及訊號線剪斷（侵入住居及毀損部分未據告訴），以
    此脅迫之威嚇手段，恐嚇鄭勝和、鄒尚紘交付財物，致使鄭
    勝和及鄒尚紘心生恐懼，惟鄭勝和、鄒尚紘並未交付財物，
    致未得逞。
二、庚○○及李冠宏為達恐嚇鄒尚紘交付上開一千萬元之目的，
    承前基於為自己不法所有意圖之概括犯意聯絡，由李冠宏囑
    庚○○於九十二年八月三日某時許，在臺北縣三重市○○○
    路某處，向姓名年籍不詳綽號「阿狗」之友人購買制式子彈
    二顆而共同持有之，李、潘二人旋於九十二年八月四日凌晨
    一時許，一同持戒指盒一只內裝上開制式子彈二顆，至上址
    新生活計程車無線電臺，並由庚○○囑值班員工王啟銘轉交
    臺長鄒尚紘，離去後，旋並以電話告知王啟銘：「把禮物轉
    交臺長作為情人節禮物，叫臺長別言而無信，躲躲藏藏，否
    則以後會很難看」等語，以此方式恐嚇鄒尚紘交付財物，致
    使鄒尚紘心生恐懼，惟鄒尚紘並未交付財物，致未得逞。
三、庚○○及李冠宏因見恐嚇取財未果，遂心生不滿，另行起意
    ，基於恐嚇危害他人安全之概括犯意聯絡，率同姓名年籍不
    詳之成年男子數人，(一)先於九十二年八月二十九日晚間十
    一時許，至臺北市中山區○○○路○段二八二巷口之計程車
    排班處，向新生活計程車無線電臺之副臺長丁○○、乙○○
    、幹部辛○○、甲○○恐嚇稱：不要再掛七字頭了（按：七
    字頭之代號表示係新生活計程車無線電臺之幹部），不要再
    繳服務費，不要再做臺長走狗，否則人怎麼樣或車子被砸自
    行負責等語，致使丁○○、辛○○、乙○○、甲○○均心生
    恐懼，(二)再於九十二年八月三十日下午二、三時許，在臺
    北市○○區○○路六○七號對面之計程車排班處，向新生活
    計程車無線電臺之副臺長丁○○恫嚇稱：新生活無線電臺已
    經歸屬他們，不得懸掛七字頭代號，否則砸車或人身安全自
    行負責等語，致使丁○○心生畏懼。
四、案經乙○○、甲○○、辛○○、丁○○訴由臺北市政府警察
    局松山分局報請臺灣臺北地方法院檢察署檢察官偵查起訴。
    理  由
一、訊據被告庚○○固不否認於九十二年七月二十九日晚間至前
    址新生活計程車無線電臺處理債務問題，又於九十二年八月
    四日凌晨一時許，夥同李冠宏將內裝制式子彈之戒指盒送至
    新生活計程車無線電臺，囑值班員工王啟銘轉交臺長鄒尚紘
    ，餘均矢口否認，並辯稱：伊於九十三年七月二十九日係晚
    間九時許才到新生活計程車無線電臺，斯時始知為處理債務
    問題，伊並未恐嚇鄭勝和、鄒尚紘交付財物，伊有說那天不
    要讓新生活計程車無線電臺營業，有叫小弟去拔線，不是剪
    線，剪線之事伊不知情，另丁○○、乙○○、辛○○、甲○
    ○於九十二年八月二十九日及三十日，在臺北市中山區○○
    ○路○段二八二巷口之計程車排班處，及臺北市○○區○○
    路六○七號對面之計程車排班處遭恐嚇之事，伊並未參與亦
    不知情，亦無不法所有之恐嚇意圖，因李冠宏與事實欄一、
    二所載之被害人鄭勝和、鄒尚紘確有一千餘萬元之債務糾紛
    云云。惟查：右揭事實欄所載之事實一、二、三，被告除否
    認事實欄一、二之所為，係基於不法所有之意圖外，其餘所
    為，業據其於本院準備程序時坦承不諱 (見本院九十四年九
    月二十三日準備程序筆錄第一頁)，並有下列事證足資憑明:
  (一)犯罪事實一部分：
    1.證人即新生活計程車無線電臺前任臺長鄭勝和於原審九十
      二年度感裁字第五六號流氓案件（下稱原審流氓案件）調
      查時，及原審審理時結證稱：九十二年七月二十九日晚間
      七時許，李冠宏說新生活計程車公司轉賣給另一些人，有
      債務上之問題，就與七、八個我不認識之人，帶我至新生
      活計程車無線電臺，後來我就通知電臺臺長鄒尚紘到場共
      同處理，他們提出金額大約八、九百萬元，在處理過程中
      告訴我：如不交出一千萬元，就讓我沒有辦法回去，把我
      丟下四樓，我當時非常恐懼、害怕，李冠宏等人在離開電
      臺前有剪電臺線路，不讓電臺作業等語（見原審流氓案件
      刑事影印卷第四十二頁至第四十四頁、原審卷第一二一頁
      至第一二四頁）。
    2.證人即新生活計程車無線電臺臺長鄒尚紘於原審流氓案件
      調查時，及原審審理時結證稱：九十三年七月二十九日晚
      間七、八點左右，被告、李冠宏及鄭勝和等十餘人到新生
      活計程車無線電臺，叫鄭勝和處理新生活計程車公司以前
      之債權債務，當時鄭勝和因覺得沒有欠被告及李冠宏錢，
      認為不需還錢，被告及李冠宏就開始講恐嚇鄭勝和的話，
      說要把鄭勝和從四樓陽臺丟下去，要讓他斷手斷腳，我當
      時有出示電臺買賣合約，被告及李冠宏說這些都不算數，
      一定要我跟鄭勝和處理，並告訴我：如果不處理要讓電臺
      經營不下去，之後被告就叫小弟將電臺電腦線、電話線都
      剪斷等語（見於原審流氓案件刑事影印卷第十八頁至第十
      九頁、原審卷第一三一頁至第一三二頁）。
    3.證人即新生活計程車無線電臺副臺長丁○○於原審流氓案
      件調查時，及於審審理時結證稱：九十二年七月二十九日
      我有看到被告及李冠宏還有小弟大概七、八人至新生活計
      程車無線電臺，我聽到被告要鄭勝和處理債務，被告及李
      冠宏跟鄭勝和講：不處理就要將他丟下去，又跟鄒尚紘說
      ：不處理的話，不讓你們營業，後來被告及李冠宏就下令
      剪線，是小弟去剪的，當天把電臺線都剪了，因為剪線後
      無法呼叫司機，所以無法營業等語（見原審流氓案件刑事
      影印卷第五十五頁至第五十六頁、原審卷第一三六頁至第
      一三七頁）。
    4.證人即新生活計程車無線電臺副臺長乙○○於原審流氓案
      件調查時，及原審審理時結證稱：九十二年七月二十九日
      被告及李冠宏有帶十幾個人將前任臺長鄭勝和一起帶到新
      生活計程車無線電臺之辦公室，為了債權債務的事情談判
      ，後來債務無法談妥，被告及李冠宏就叫小弟到播音室裡
      面剪斷通訊器材之電線，讓電臺無法運作，臨走前被告還
      講若不處理債務要讓電臺經營不下去等語（見原審流氓案
      件刑事影印卷第六十頁、原審卷第一四二頁至第一四三頁
      ）。
    5.綜上，證人鄭勝和、鄒尚紘、丁○○、乙○○均證述九十
      二年七月二十九日晚間七時許，在新生活計程車無線電臺
      ，被告及李冠宏恐嚇鄭勝和、鄒尚紘交付財物，並下令手
      下數人剪斷播音室內之電腦線、電話線等情，互核一致，
      被告復坦承九十二年七月二十九日晚間有至新生活計程車
      無線電臺處理債務，且證人鄭勝和、鄒尚紘、丁○○、乙
      ○○與被告互不相識，亦無怨隙，衡情應無誣陷被告之理
      ，是證人鄭勝和、鄒尚紘、丁○○、乙○○之證述，應堪
      採信。
    6.此外，復有新生活計程車無線電臺遭剪線之現場照片四幀
      在卷可稽（見同上偵查卷第三十頁至第三十一頁）。是被
      告辯稱：伊未恐嚇證人鄭勝和及鄒尚紘交付財物，剪線之
      事亦不知情云云，不足採信。
  (二)犯罪事實二部分：
    被告於上揭時、地持有具殺傷力子彈二顆向證人鄒尚紘恐嚇
    取財之事實，業據其於原審準備程序、審理及本院審理時均
    坦承不諱（見原審卷第七十七頁、第一五四頁，本院審判筆
    錄第七頁），證人即新生活計程車無線電臺幹部王啟銘於偵
    查中，及於原審流氓案件調查時證稱：九十二年八月四日凌
    晨一點左右，被告送一個戒指盒到新生活計程車無線電臺，
    被告說明天是情人節，要我將盒子轉交臺長，我不以為意，
    就把盒子打開，發現裡面是二顆子彈，被告離開後，隨即打
    一通電話進來，說把禮物轉交臺長，叫臺長別言而無信，躲
    躲藏藏，否則以後會很難看等語（見同上偵查卷第一二二頁
    至第一二三頁、原審流氓案件刑事影印卷第五十五頁至第五
    十六頁、原審卷第二十四頁），證人辛○○於原審流氓案件
    調查時，及原審審理時結證稱：九十二年八月四日凌晨，我
    在電臺主播室裡幫忙接電話，我在監視器之電視上看到被告
    在辦公室門口將用盒子裝的東西交給王啟銘，王啟銘將盒子
    打開，裡面有兩顆子彈等語（見原審流氓案件刑事影印卷第
    六十六頁、原審卷第一四八頁），證人即新生活無線電臺臺
    長鄒尚紘於原審流氓案件調查時，及原審審理時亦結證稱：
    九十二年八月四日凌晨一點多，被告一個人送一個戒指盒給
    當天的主播王啟銘，要王啟銘將盒子轉交臺長作為情人節禮
    物，王啟銘有打開盒子，發現有二顆子彈，我收到該子彈會
    害怕等語（見原審流氓案件刑事影印卷第二十頁、原審卷第
    一三二頁）。並有九十二年八月四日凌晨一時許被告至新生
    活計程車無線電臺交付子彈之錄影翻拍相片、子彈二顆相片
    附卷（見原審流氓案件刑事影印卷第一一一頁至第一一六頁
    、同上偵查卷第五頁），以及錄影帶一卷、被告打電話至新
    生活計程車無線電臺告知要送臺長情人節禮物之錄音帶一卷
    及子彈二顆扣於原審流氓案件刑事案件及本案可憑，被告更
    於原審流氓案件審理時坦承前開錄影帶翻拍相片中到新生活
    計程車無線電臺告知要送臺長情人節禮物之人為其本人（原
    審流氓案件刑事影印卷第一○七頁），是證人王啟銘、辛○
    ○、鄒尚紘證述之情節應為事實。且該二顆子彈經內政部警
    政署刑事警察局以性能檢驗法鑑定結果認：送鑑子彈二顆，
    認均係口徑九ＭＭ制式子彈，認均具殺傷力，此有內政部警
    政署刑事警察局九十二年十二月二十五日刑鑑字第○九二○
    二一九○五一號槍彈鑑定書在卷可佐（見同上偵查卷第二頁
    至第五頁）。足證被告任意性自白核與事實相符。
  (三) 被告雖否認事實欄一、二所為係出自不法所有之意圖，
       辯稱：李冠宏受債權人委託確實存有一千萬元之債務糾
       紛，並未恐嚇取財云云。然查：被告於本院準備程序時
       固證稱：李冠宏受債權人委託對於鄭勝和有一千萬元之
       債務云云（見本院九十四年九月二十三日準備程序筆錄
       第一頁）；然其後於本院審理時改稱：約為七、八百萬
       元之債務等語（見本院審判筆錄第四頁），茍其受李冠
       宏之託共同索討債務屬實，衡情對債權數額應知甚詳，
       不致有上述前後不一之供述，參以被告自承：伊經由李
       冠宏告知向鄒尚紘索討一千二百萬元，如取得金錢後一
       成給債權人，剩餘九成金額則為伊索討債務之酬庸等語
       （見同上偵查卷第十九頁反面）。則被告受託索討債務
       將獲致如此豐渥之報酬，竟未能說出委託之債權人姓名
       ，殊悖於常情，所辯確有一千萬元債權云云，要難置信
       ，再者，共同被告李冠宏係以三十二萬元之代價受讓新
       生活計程車公司股東己○○之股份及債權，固據證人己
       ○○證述在卷（見臺灣臺北地方法院檢察署九十三年偵
       字第一八一七號偵查卷第十一頁），雖可信實，然其數
       額與被告向鄭勝和索取一千萬元差距甚大，依一般經驗
       觀之，二者顯不相當，自難謂無不法所有意圖。又鄭勝
       和業代理新生活計程車公司將新生活計程車無線電臺讓
       與鄒尚紘，鄒尚紘並已出示電臺買賣合約予被告及共同
       被告李冠宏，亦據證人鄒尚紘證述明確（見同上偵查卷
       第二十七頁反面、第一三一頁），並有證人鄭勝和代理
       新生活計程車公司將新生活計程車無線電臺讓與鄒尚紘
       之讓渡書、付款收據及支票影本在卷可憑（見同上偵查
       卷第七十四頁至第七十五頁、第八十頁至第八十一頁）
       ，足證新生活計程車公司業已將新生活計程車無線電臺
       讓與證人鄒尚紘，共同被告李冠宏縱自己○○處受讓三
       十二萬元之股份及債權，亦與證人鄒尚紘無涉，被告及
       共同被告李冠宏要求證人鄒尚紘處理新生活計程車公司
       之債務，主觀上亦有不法所有之意圖甚明。雖證人己○
       ○於本院審理時結證稱：新生活計程車公司前股東丙○
       ○亦有將股份及債權轉讓予李冠宏，丙○○之股權及債
       權約八百萬元云云（見本院審判筆錄第三、四頁），然
       而，證人己○○於警訊時已證稱：除伊之外，並無其他
       人將股權讓與李冠宏等語（見同上偵查卷第一二頁），
       其前後所證已有齟齬，所述李冠宏「受讓」股權及債權
       之情，亦與被告所辯李冠宏受債權人「委託」洽談債務
       糾葛不符，又經本院提示新生活計程車客運服務業有限
       公司全體股東會議紀錄（同上偵查卷第七七頁），詢以
       議事事項載有「丙○○」已經拋棄股權之內容是否屬實
       ？證人己○○亦表示確有其事等語（見本院審判筆錄第
       四頁），從而，丙○○既已拋棄股權，如何能夠再讓與
       股權予李冠宏？證人己○○推翻警訊之證詞，顯係迴護
       被告之詞，所述丙○○曾讓與股權及債權予李冠宏乙節
       ，自難憑採，被告所辯確實有一千萬元債務云云，不足
       採信。
  (四)犯罪事實三部分：
    1.證人即新生活計程車無線電臺副臺長丁○○於原審案件調
      查時，及原審審理時結證稱：九十二年八月二十九日晚上
      十一點多，我在臺北市松山區○○○路○段二八二巷口計
      程車牌班處對面，看到被告及李冠宏帶小弟到南京東路三
      段二八二巷口，問臺長在不在，再不處理事情就要砸車，
      並對電臺幹部說：不要再幫臺長做事情，如果再幫臺長做
      事情的話就會有事，不要再收服務費，否則小心一點。又
      九十二年八月三十日下午二、三點時，我在臺北市○○路
      六○七號對面排班，被告、李冠宏及四、五個小弟到我排
      班地點，被告及李冠宏拿合約草書對我及我們排班司機說
      ，新生活計程車無線電臺已經歸屬他們了，這個月服務費
      不用收，不能懸掛七字頭代號，因為七字頭代號是新生活
      計程車無線電臺之幹部，所以被告要我不得懸掛七字頭代
      號，否則砸車及要小心人身安危等語（見原審流氓案件刑
      事影印卷第五十五頁、原審卷第一三七頁至第一三八頁）
      。
    2.證人即新生活計程車無線電臺副臺長乙○○於原審流氓案
      件調查時，及原審審理時結證稱：九十二年八月二十九日
      在我排班的臺北市○○○路○段二八二巷口處，被告與李
      冠宏帶了五、六個人一起過來，叫我們七字頭的人把代號
      換掉，因為在新生活計程車無線電臺七字頭是幹部，他們
      說如果不換，人怎麼樣或車子被砸自己負責，並要我們不
      要再擔任新生活計程車無線電臺之幹部，也不要再當臺長
      的走狗，服務費就不用繳等語（見原審流氓案件刑事影印
      卷第五十九頁、原審卷第一四三頁至第一四四頁）。
    3.證人即新生活計程車無線電臺幹部辛○○於原審流氓案件
      調查時，及原審審理時結證稱：九十二年八月二十九日在
      臺北市○○○路○段二八二巷口，我排班的地點，被告帶
      一些人到我排班的地點，拿一張合約書給我們看，並對我
      們說：七字頭的幹部就不要再當幹部，不要再當臺長的走
      狗，否則會被砸車，後果自行負責等語（見原審流氓案件
      刑事影印卷第六十五頁、原審卷第一四七頁至第一四八頁
      ）。
    4.證人即新生活計程車無線電臺幹部甲○○於警詢時，及原
      審流氓案件調查時證稱：九十二年八月二十九日晚間，被
      告與李冠宏帶了四、五個人至我排班臺北市○○○路○段
      二八二巷口地點，被告及李冠宏拿出一張合作草約對我們
      在場的司機說，他要我幫他發這張合作草約給友臺，叫我
      們這些七字頭的幹部，不要再幫臺長的忙，並要我不再掛
      七字頭的代號，否則就砸車，他說他還知道我家住哪裡，
      要我小心等語（見同上偵查卷第五十頁至第五十一頁、原
      審流氓案件刑事影印卷第六十二頁）。
    5.證人即新生活計程車無線電臺幹部王啟銘於警詢及偵查中
      證稱：丁○○在明水路被恐嚇時，我當時在對面，見李冠
      宏帶同被告等五名男子，把丁○○圍起來，有肢體動作及
      大聲喧嘩，約十五分鐘後離去，我詢問丁○○發生何事，
      丁○○表示遭李冠宏等恐嚇等語（見同上偵查卷第七十一
      頁、第一二三頁）。
    6.被告及李冠宏上揭犯罪事實三之犯行，業據前開證人丁○
      ○、乙○○、辛○○、甲○○、王啟銘迭於警詢、偵訊、
      原審流氓案件調查時證述綦詳，被告及共同被告李冠宏以
      人身安全及砸車一事恫嚇證人丁○○、乙○○、辛○○、
      甲○○，不論於主觀或客觀上均足以使人心生畏懼無疑，
      被告空言否認恐嚇犯行，委無足取。
  (四)綜上所述，本案事證明確，被告否認事實欄一、二所為，
      並無不法所有意圖及於原審、本院審判期日否認事實欄三
      之所為，均屬飾詞卸責，洵無足取，其右揭事實欄一、二
      、三之恐嚇取財、未經許可持有子彈、恐嚇危害安全之犯
      行堪以認定，應依法論科。
  (五)至被告請求傳訊證人戊○○證明確有一千萬元債權債務關
      係云云，然查: 新生活計程車公司之股東僅己○○將股權
      讓與李冠宏及股東丙○○已拋棄股權之情，據證人己○○
      於警訊敘明，並有已於新生活計程車客運服務業有限公司
      全體股東會議紀錄（同上偵查卷第七七頁）足憑，已如上
      述。從而，被告聲請傳喚上述證人，本院認屬不必要，附
      此敘明。
二、被告犯罪事實一所為雖已著手恐嚇取財行為之實施，惟未生
    得財之結果，其犯罪尚屬未遂，核係犯刑法第三百四十六條
    第三項、第一項之恐嚇取財未遂罪。被告犯罪事實二所為核
    係犯槍砲彈藥刀械管制條例十二條第四項未經許可持有子彈
    罪，又其雖已著手恐嚇取財行為之實施，惟未生得財之結果
    ，其犯罪尚屬未遂，核係犯刑法第三百四十六條第三項、第
    一項之恐嚇取財未遂罪。被告犯罪事實三所為核係犯刑法第
    三百零五條恐嚇危害安全罪。公訴人認被告就犯罪事實二部
    分構成刑法第三百零五條恐嚇危害安全罪嫌，惟被告於囑無
    線電台員工將二顆子彈轉交予臺長，隨即打一通電話要求臺
    長 (指鄒尚紘)別言而無信，躲躲藏藏，否則以後會很難看
    等語，其意乃要求鄒尚紘履行其事實欄一所述交付一千萬元
    之請求明甚，故其所為已屬恐嚇取財至明，起訴法條，容有
    誤會，惟起訴事實相同，基本社會事實同一，爰依法變更起
    訴法條，併予敘明。被告就事實欄一所為，與李冠宏及數名
    不詳姓名成年男子；事實欄二所為與李冠宏；事實欄三所為
    與李冠宏及數名不詳姓名成年男子，各就上揭犯行，具有犯
    意聯絡及行為分擔，為共同正犯。被告就犯罪事實一、犯罪
    事實二前後二次恐嚇取財未遂犯行，及犯罪事實三先後二次
    恐嚇危害安全犯行，時間緊接，方法相同，均各觸犯構成要
    件相同之罪名，顯皆係基於概括犯意反覆為之，均為連續犯
    ，依刑法第五十六條之規定，各論以一罪，均加重其刑。被
    告所犯恐嚇取財未遂罪與未經許可持有子彈罪之間，有方法
    結果之牽連關係，依刑法第五十五條之規定，應從較重之恐
    嚇取財未遂罪處斷。被告就犯罪事實一之犯行，係以一恐嚇
    取財行為對證人鄭勝和及鄒尚紘為之，侵害證人鄭勝和及鄒
    尚紘之法益，就犯罪事實三 (一)部分，係以一恐嚇行為對
    告訴人丁○○、乙○○、辛○○、甲○○為之，侵害告訴人
    丁○○、乙○○、辛○○、甲○○之法益而觸犯數罪，為同
    種想像競合犯。被告以處理新生活計程車公司股東間債務為
    藉口，恐嚇證人鄭勝和、鄒尚紘交付財物未果後，心生不滿
    ，出言以：不要再掛七字頭了，不要再繳服務費，不要再做
    臺長走狗，否則人怎麼樣或車子被砸自行負責等語，恐嚇新
    生活計程車無線電臺副臺長丁○○、乙○○，及幹部辛○○
    、甲○○，已如前述，而遍閱全卷並無證據證明被告及共同
    被告李冠宏要求告訴人丁○○、乙○○、辛○○、甲○○將
    上開恐嚇內容轉知證人鄭勝和、鄒尚紘，以遂行渠等恐嚇取
    財之目的，益證恐嚇部分係另行起意，被告所犯恐嚇取財未
    遂罪及恐嚇危害安全罪二罪，犯意各別，罪名不同，應分論
    併罰之。又被告曾因偽造署押案件，經臺灣板橋地方法院以
    八十七年度訴字第五○三號刑事判決判處有期徒刑六月確定
    ，於八十九年二月二十二日執行完畢，此有臺灣高等法院被
    告前案紀錄表一份在卷可按，其前受有期徒刑執行完畢，於
    五年內再犯本件最重本刑為有期徒刑以上之罪，為累犯，應
    依刑法第四十七條之規定遞加重其刑。被告著手實施恐嚇取
    財犯行，但未得財，爰依刑法第二十六條前段之規定，按既
    遂犯之刑度減輕其刑。被告恐嚇取財犯行部分既有刑之加重
    及減輕事由，應先加後減之。
三、原審據以論罪科刑原非無見，惟認定被告就事實欄二所為與
    李冠宏成立共同正犯，卻未於事實欄記載李冠宏就事實欄二
    所載之犯行，有如何之行為分擔，其認定事實，未臻明確；
    再者，事實欄二之犯罪事實其行為人僅被告與李冠宏，並不
    包括其餘不詳姓名之成年男子，原審判決理由竟記載：被告
    與共同被告李冠宏及上開姓名年籍不詳之成年男子數人各就
    上揭犯行，具有犯意聯絡及行為分擔，似認為該數名姓名不
    詳成年男子，亦參與事實欄二所示之犯行，致有事實與理由
    矛盾之違法。被告上訴陳詞否認犯罪及檢察官上訴意旨認被
    告另犯刑法第三百零二條之妨害自由罪（詳後不另為無罪諭
    知理由），均無理由，然原審判決既有上述可議之處，自應
    由本院將原審判決撤銷，另行改判，爰審酌被告前有違反麻
    醉藥品管理條例、槍砲彈藥刀械管制條例、恐嚇等前科，有
    臺灣高等法院被告前案紀錄表一份在卷可憑，素行不良，以
    處理新生活計程車公司股東間債務為藉口，恐嚇證人鄭勝和
    及鄒尚紘交付財物未果後，心生不滿，又另行起意出言恐嚇
    證人丁○○、乙○○、辛○○、甲○○之犯罪動機，且其時
    值壯年，未能尋合法正當途徑謀生，竟以前開方式恐嚇他人
    財物，顯見其視法律於無物之心態暨其犯罪手段、智識程度
    、犯罪對被害人所生損害，犯後未能坦承全部犯行，且於接
    獲本院流氓案件將其交付感訓處分之裁定後，竟為圖使鄒尚
    紘出庭為其作有利之證詞，以加害生命、身體之語恐嚇鄒尚
    紘，並恐嚇鄒尚紘交付三萬元得逞，此業經原審以九十三年
    易字第一三二九號刑事判決判處恐嚇危害安全罪有期徒刑四
    月，恐嚇取財罪有期徒刑九月，應執行有期徒刑一年（詳後
    述），有該刑事判決在卷可佐（見原審卷第一○五頁至第一
    ○六頁），顯見其犯後態度不佳，惡性重大，且上開流氓案
    件將其交付感訓處分之裁定，業經原審於九十三年九月三日
    以九十三年度感抗字第二○五號裁定駁回確定，有該裁定存
    卷可參（見原審卷第一八九頁）等一切情狀，各量處如主文
    所示之刑，並定其應執行刑。至扣案制式子彈二顆業經試射
    滅失，有前開槍彈鑑定書可參，已非違禁物，毋庸再為沒收
    之諭知，併此敘明。
四、另被告於接獲原審九十三年五月十八日以九十二年度感裁字
    第五六號裁定將其交付感訓處分之裁定，竟為圖該流氓案件
    提起抗告時，使鄒尚紘出庭為其作有利之證詞，乃基於恐嚇
    危害他人安全之概括犯意，於九十三年七月十日起至同年八
    月上旬某日止，數次打電話至設在臺北市松山區○○○路○
    段四十八號八樓之三之新生活無線電臺，連續向電臺內之話
    務主播昌碧雲、劉茜玉恐嚇稱：「叫臺長出面處理，如果不
    出面，我會帶人過來」等加害生命、身體之語，嗣經昌碧雲
    、劉茜玉轉達鄒尚紘後，使鄒尚紘心生畏懼，致生危害於其
    安全。庚○○復另行基於為自己不法所有之意圖，於同年八
    月十二日下午三時許，至新生活無線電臺內，向臺長鄒尚紘
    稱：「我現在已被裁定流氓感訓，‧‧‧，反正我也準備跑
    路，之前的債務先不談，我一再警告你流氓感訓抗告期只剩
    三天，你都避不見面，現在期限已過，我已無法提出抗告，
    你要給我一個交代。送子彈的事我承認，但這條交保金你要
    給我，因為是你們公司造成的。另外我被判感訓三年，這段
    期間你每個月要拿一萬元給我生活，這件事就算了」等語，
    致使鄒尚紘心生畏懼，當場交付身上之三萬元現金予被告。
    該案與本案被告犯罪動機顯不相同，時間上二者並已相隔近
    一年，顯非基於概括犯意而為。該案並業經原審以九十三年
    易字第一三二九號刑事判決判處恐嚇危害安全罪有期徒刑四
    月，恐嚇取財罪有期徒刑九月，應執行有期徒刑一年。是本
    案與該案並無連續犯或其他裁判上一罪關係，而無既判力效
    力所及之問題，本院就事實欄之事實，自應另為實體裁判，
    附此敘明。
五、不另為無罪諭知部分：
  (一)
    1.公訴人認被告及李冠宏率同姓名年籍不詳之成年男子數人
      ，於九十二年七月二十九日晚間七時許，在臺北市中山區
      ○○○路某泡沫紅茶店將新生活計程車無線電臺之前任臺
      長鄭勝和押往臺北市松山區○○○路○段四十號四樓之十
      二新生活計程車無線電臺。因認被告涉犯刑法第三百零二
      條妨害自由罪云云，而於原審審理時擴張此部分犯罪事實
      （見本院卷第一五七頁）。
    2.另公訴意旨略以：被告與李冠宏復唆使姓名年籍不詳之男
      子三人，於九十二年九月十六日凌晨，在臺北市○○街計
      程車排班處，先恫嚇告訴人乙○○稱：「之前已經找人來
      警告過你們了，你卻不聽，你家我們知道在哪裡，以後走
      著瞧」等語，復出手毆傷告訴人乙○○，致使其受有左肩
      瘀傷等傷害，並在同時地砸毀其所駕駛車號七Ｃ—八九七
      號之計程車。因認被告涉犯刑法第三百零五條恐嚇罪嫌、
      刑法第二百七十七條第一項傷害罪嫌及刑法第三百五十四
      條之毀損罪嫌云云。
  (二)按犯罪事實應依證據認定之，無證據不得認定犯罪事實，
       刑事訴訟法第一百五十四條第二項定有明文。又所謂認
       定犯罪事實之證據，係指足以認定被告確有犯罪行為之
       積極證據而言，如未發現相當證據，或證據不足以證明
       ，自不能以推測或擬制之方法，以為裁判基礎。且告訴
       人之告訴，係以使被告受刑事訴追為目的，是其陳述是
       否與事實相符，仍應調查其他事實以資審認，始得為不
       利被告之認定。又認定不利於被告之事實，需依積極證
       據，茍積極證據不足為不利於被告事實之認定時，即應
       為有利於被告之認定，更不必有何有利之證據。次按，
       刑事訴訟上證明之資料，無論其為直接證據或間接證據
       ，均須達於通常一般人均不致於有所懷疑，而得確信其
       為真實之程度，始得據為有罪之認定，若其關於被告是
       否犯罪之證明未能達此程度，而有合理性懷疑之存在，
       致使無從形成有罪之確信，根據「罪證有疑，利於被告
       」之證據法則，即不得遽為不利被告之認定，其以情況
       證據（即間接證據）斷罪時，尤須基於該證據在直接關
       係上所可證明之他項情況事實，本乎推理作用足以確證
       被告有罪，方為合法，不得徒憑主觀上之推想，將一般
       經驗上有利被告之其他合理情況逕予排除，此觀諸最高
       法院七十六年臺上字第四九八六號、三十二年上字六七
       號判例意旨自明。
  (三)公訴人認被告涉犯刑法第三百零二條妨害自由罪嫌、刑法
       第二百七十七條第一項傷害罪嫌及刑法第三百五十四條
       毀損罪嫌，無非以被害人鄭勝和之指述、告訴人乙○○
       之指訴，及告訴人乙○○之臺北市立陽明醫院甲種診斷
       證明書、計程車毀損照片等為主要論據。質諸被告堅詞
       否認有何妨害自由、恐嚇、傷害及毀損之犯行。辯稱：
       伊於九十三年七月二十九日係晚間九點多才到新生活計
       程車無線電臺，斯時始知為處理債務問題，並未強押鄭
       勝和至新生活計程車無線電臺，且伊只是很單純處理債
       務問題，後來鄒尚紘有找兄弟找伊處理，伊就跟對方說
       這件事伊不處理，九十二年九月十六日乙○○遭人恐嚇
       、傷害及毀損其所駕駛之計程車時，伊不在場，亦無唆
       使他人為之等語。
  (四)經查：
    1.妨害鄭勝和自由部分：
      九十二年七月二十九日晚間七時許，鄭勝和係與被告及李
      冠宏率同姓名年籍不詳之成年男子數人共同至新生活計程
      車無線電臺，此據證人鄒尚紘、丁○○、乙○○證述在卷
      ，詳如前述。於茲所應審究者乃鄭勝和當日是否在喪失自
      由意願下遭強押至新生活計程車無線電臺。查鄭勝和於原
      審審理時固結證稱：當時我被帶到電臺並不是自己願意去
      的，因為我覺得李冠宏所講的一千萬元債務跟李冠宏沒有
      關係，那時候他們仗著人多，我只有一人，我沒辦法就坐
      著他們車子直接到電臺，我是被強迫去的等語（見原審卷
      第一二三頁）。惟鄭勝和於原審流氓案件調查時係結證稱
      ：九十二年七月二十九日下午四、五時許，在臺北市○○
      路六○三號旁邊，我的計程車正在等待新生活計程車無線
      電臺派車，有一個新生活計程車無線電臺編號二五○的人
      （按：應係共同被告李冠宏），他也是我們司機，跟我說
      要去敬業二路的一家泡沫紅茶店，要處理股東之間債務的
      事，我是承接新生活無線電臺某位股東的股份，我跟那位
      司機一起到泡沫紅茶店時，就有七、八個人在現場然後他
      們就叫我要拿錢出來解決債務，我跟他們解說這些債務已
      經不存在，他們要求我要到電臺去，然後我就坐上他們的
      車子一起去新生活計程車無線電臺，他們並沒有強押我，
      到了電臺之後我就通知我們電臺臺長鄒尚紘過來共同處理
      等語（見原審流氓案件刑事影印卷第四十二頁至第四十三
      頁）。鄭勝和就是否被妨害自由遭強行挾持至新生活計程
      車無線電臺一節，前後證述顯不一致，已難遽採為不利於
      被告之認定。況依鄭勝和於警訊及原審所陳：「非自願」
      乙節，並未具體陳明被告等人以何等具體強、脅手段挾持
      迫使其前往新生活計程車無線電台，亦未指訴伊曾表示不
      願意前往或離去，卻遭被告等人攔阻之情，從而，其所述
      「非自願」、「被迫」極可能因被告等人多勢眾致被害人
      內心恐懼，乃應被告之請一同前往，尚非指被告等有拘束
      鄭勝和行動自由之具體言行、舉措，檢察官上訴意旨仍執
      被害人鄭勝和之指證，指摘原審判決此部分不當，自難憑
      採。此外，復查無其他證據足資認定鄭勝和當時已喪失意
      思決定之自由，而遭強押前往新生活計程車無線電臺，本
      院自難徒憑被害人鄭勝和有瑕疵之片面指述，遽為被告有
      罪之認定。
    2.恐嚇、傷害乙○○及毀損其所駕駛之計程車部分：
      告訴人乙○○於原審審理時結證稱：「（你被砸車的地點
      ？）就在士林區○○○街。（當天有哪些人去？）有三個
      人是我從環亞錢櫃排班處載到洲美街，他們才砸我的車子
      及打我。（你如何確定這三個人跟李冠宏、庚○○有關係
      ？）因為太湊巧了。這三個人砸完我的車子及打我後，就
      說你閒事管太多了，之前就跟你警告過了，叫你七字頭不
      要再做了，而且你家住哪裡我知道，而且說如果你繼續當
      的話試試看。（你被砸車時被告跟李冠宏在場嗎？）不在
      」等語（見原審卷第一四五頁至第一四六頁），可證當時
      被告確未在現場。被告於原審流氓案件調查時復供稱：臺
      長鄒尚紘後來有找我的拜把兄弟出來跟我講，他說臺長跟
      他是很好的朋友，所以後來債務的事我就不管了，八月、
      九月根本都沒有我的出現和我談的內容，我就跟臺長講說
      這件事我就不管了，後來他們如何處理我就不曉得等語（
      見原審流氓案件刑事影印卷第一○八頁）。查本件受讓新
      生活計程車公司股東己○○之股份及債權者係共同被告李
      冠宏，業如前述，被告既否認其受共同被告李冠宏之託於
      九十二年九月十六日唆使姓名年籍不詳之男子三人，在臺
      北市○○街計程車排班處，恐嚇、傷害告訴人乙○○，並
      在同時地毀損告訴人乙○○所駕駛之計程車繼續處理債務
      ，且遍閱全卷復無法排除係共同被告李冠宏或另有他人教
      唆該三名姓名年籍不詳之男子恐嚇、傷害告訴人乙○○，
      及毀損告訴人乙○○所駕駛之計程車之合理懷疑，根據「
      罪證有疑，利於被告」之證據法則，即不得遽為不利被告
      之認定。
  (五)綜上所述，公訴人所舉之證據尚不能使本院獲得被告此等
      部分有罪之確信，此外復查無其他積極證據足認被告此等
      部分涉有公訴人所指犯行，此等部分既不能證明被告犯罪
      ，原應為無罪之諭知，惟因公訴人認此等部分若有罪則與
      前開論罪部分有連續犯或牽連犯之裁判上一罪關係，爰不
      另為無罪之諭知，附此敘明。
據上論斷，應依刑事訴訟法第三百六十九條第一項前段、第三百
六十四條、第二百九十九條第一項前段、第三百條，槍砲彈藥刀
械管制條例第十二條第四項，刑法第十一條前段、第二十八條、
五十六條、第三百零五條、第三百四十六條第三項、第一項、第
五十五條、第二十六條前段、第四十七條、第五十一條第五款，
罰金罰鍰提高標準條例第一條前段，判決如主文。
本案經檢察官謝英民到庭執行職務。
中　　華　　民　　國　　94　　年　　10　　月　　18　　日
　　　　　　　　　刑事第三庭審判長法　官  洪光燦
　　　　　　　　　　　　　　　    法　官  王詠寰
　　　　　　　 　 　　　　　　　　法　官  江振義
以上正本證明與原本無異。
如不服本判決，應於收受送達後十日內向本院提出上訴書狀，其
未敘述上訴之理由者並得於提起上訴後十日內向本院補提理由書
（均須按他造當事人之人數附繕本）。
恐嚇危害安全部分不得上訴
                                  書記官  劉文美
中　　華　　民　　國　　94　　年　　10　　月　　18　　日
附錄本案論罪科刑法條：
槍砲彈藥刀械管制條例第十二條未經許可，製造、販賣或運輸子
彈者，處一年以上七年以下有期徒刑，併科新臺幣五百萬元以下
罰金。
未經許可，轉讓、出租或出借子彈者，處六月以上五年以下有期
徒刑，併科新臺幣三百萬元以下罰金。
意圖供自己或他人犯罪之用，而犯前二項之罪者，處三年以上十
年以下有期徒刑，併科新臺幣七百萬元以下罰金。
未經許可，持有、寄藏或意圖販賣而陳列子彈者，處五年以下有
期徒刑，併科新臺幣三百萬元以下罰金。
第一項至第三項之未遂犯罰之。
刑法第三百四十六條意圖為自己或第三人不法之所有，以恐嚇使
人將本人或第三人之物交付者，處六月以上五年以下有期徒刑，
得併科一千元以下罰金。
以前項方法得財產上不法之利益，或使第三人得之者，亦同。
前二項之未遂犯罰之。
刑法第三百零五條以加害生命、身體、自由、名譽、財產之事，
恐嚇他人致生危害於安全者，處二年以下有期徒刑、拘役或三百
元以下罰金。
